台灣高等法院刑事附帶民事訴訟判決　　　　　　　九十一年度重附民字第一號
　　原　　　告　乙○○
　　　　　　　　丁○○
　　　　　　　　丙○○
　　　　　　　　戊○○
　　原　　　告
　　兼　右三人
　　訴訟代理人　甲○○
　　被　　　告　己○○
右列被告因強盜等案件（九十一年度上重更(一)字第三九號），原告提起附帶民事訴訟
，請求損害賠償，本院判決如左：
    主  文
被告應給付原告甲○○新台幣參佰萬元，給付原告丁○○、乙○○、丙○○、戊○○
各新台幣壹佰伍拾萬元，及均自民國九十一年十月十八日起，至清償日止，按年息百
分之五計算之利息。
原告其餘之訴駁回。
第一項判決，於原告甲○○提供擔保新台幣壹佰萬元，原告乙○○、丁○○、丙○○
、戊○○各提供擔保新台幣伍拾萬元，得為假執行。
原告其餘假執行之聲請駁回。
    事  實
一、原告方面：
    (一)聲明：(一)被告應給付原告甲○○新台幣（下同）伍佰萬元，給付原告丁○○、
      乙○○、丙○○、戊○○各參佰萬元，及均自起訴狀繕本送達之翌日起，至清
      償日止，按年息百分之五計算之利息。(二)願供擔保聲請宣告假執行。
    (二)陳述：
    1.被告於民國九十年四月二十日乘先行拆解車牌（車牌號碼（車牌號碼ＣＩＧ─
      四二八號）之重機車，前往設於臺北縣三重市○○路四四號之「台北國際商業
      銀行中興分行」（下稱中興分行），於同日中午十二時許，抵達中興分行後，
      將未熄火之機車停放在銀行門口以利脫逃之用，隨即進入銀行內，持槍跳上二
      號櫃台，並喝令銀行行員不准動，再跨越跳至櫃台後方出納處之辦公桌，行員
      陳聰展隨即閃躲至一旁，被告即持槍朝陳聰展比劃，陳聰展立即蹲下，其他行
      員亦閃躲一旁，以此脅迫方式，致使該行行員均無法抗拒，乃打開出納陳聰展
      辦公桌之抽屜，自內強取新台幣（下同）五十三萬元之現鈔置於隨身之背包內
      得手後，循原路逃離銀行，惟跑至銀行門口時，撞見正欲進入銀行之行員陳志
      湩，為加以嚇阻而持槍對空擊發一槍，旋即跑至銀行門外停放機車處，騎車欲
      駛離時，適葉錦東駕駛車牌號碼八Ｎ－一八三號營業小客車停放在銀行外候客
      ，見狀立即加速衝撞該機車欲阻止己○○逃離現場，此時在場之行員陳邦偉亦
      持「請勿停車」之鐵架擲向己○○，惟未打中，己○○亦因所騎之機車撞及停
      放在旁之機車而棄車逃跑，而正在銀行旁之早餐店洗拖把之鄭君威見狀亦持拖
      把丟擲並上前踢己○○，己○○為脫免逮捕，竟當場萌生殺人之犯意，朝鄭
      君威之上半身射擊一槍，惟僅射中鄭君威之左手，致其受有左手臂肱骨粉碎性
      骨折，而未遂。旋該銀行之襄理曹永忠亦隨之追趕己○○，於緊追至毗鄰銀行
      外巷子口處，自後抱住己○○，與之發生扭打糾纏，且呈半蹲狀態僵持之姿，
      而己○○為掙脫曹永忠從後之環抱，復承繼前開殺人之犯意，竟右手舉槍往後
      ，槍口微仰，對著緊貼在其頭部後方之曹永忠臉部右顴部位射擊一槍，致子彈
      自右顴部入自右至左，自下而上，經臚內出於左頂部，經於同日十三時許送至
      馬偕紀念醫院時已呈死亡（腦死）狀態，而於同年四月二十四日上午四時四十
      五分宣告死亡。
    2.原告甲○○為被害人曹永忠之配偶，被害人曾永忠與被告素不相識，竟遭被告
      殺害，生活頓失所倚，爰請求被告賠償伍佰萬元之精神上慰撫金；又原告丁○○、乙○○為被害人之父母，原告丙○○、戊○○為被害人之子女，均屬至親
      關係，遭此事故打擊，精神上深感痛苦，老年喪子、年少喪父，爰依民法第一
      百八十四條第一項前段、第一百九十二條第一項、第二項、第一百九十四條之
      規定各請求被告賠償參佰萬元之精神上慰撫金。本案發生至今已一年餘，惟被
      告未曾與被害人家屬洽談賠償事宜，其犯罪後態度，實屬可議。
    (三)證據：引用刑事訴訟程序中所提之證據。
二、被告方面：
    (一)聲明：願意依原告之請求給付。
    (二)陳述：願意賠償。
    (三)證據：引用刑事訴訟程序中所提之證據。
    理  由
一、原告等主張被告故意侵權強盜殺害被害人曹永忠之事實，業經本院九十一年度上
    重更(一)字第三九號刑事判決查明，認定被告己○○於九十一年四月二十日上午，
    穿戴其所有之全罩式安全帽、花色口罩、白色手套，斜背非其所有之墨綠色背包
    乙只，攜帶制式手槍及子彈二十一顆，並將手槍子彈上膛打開保險後，騎乘先行
    拆解車牌（車牌號碼ＣＩＧ─四二八號）之重機車，前往設於臺北縣三重市○○
    路四四號之「台北國際商業銀行中興分行」（下稱中興分行），於同日中午十二
    時許，抵達中興分行後，將未熄火之機車停放在銀行門口以利脫逃之用，隨即進
    入銀行內，持槍跳上二號櫃台，並喝令銀行行員不准動，再跨越跳至櫃台後方出
    納處之辦公桌，行員即出納陳聰展隨即閃躲至一旁，己○○持槍朝陳聰展比劃，
    陳聰展立即蹲下，其他行員亦閃躲一旁，而以此脅迫方式，致使該行行員均不能
    抗拒，而打開陳聰展辦公桌之抽屜，自內強取新台幣（下同）五十三萬元之現鈔
    置於斜背之墨綠色背包內得手後，欲循原路逃離銀行，惟跑至銀行門口時，撞見
    正欲進入銀行之行員陳志湩，為嚇阻陳志湩乃持槍對空擊發一槍，旋即跑至銀行
    門外停放機車處，騎車欲駛離時，適案外人葉錦東駕駛車牌號碼八Ｎ－一八三號
    營小客車停放在銀行外候客，見狀立即加速衝撞該機車欲阻止己○○逃離現場，
    此時在場之行員陳邦偉亦持「請勿停車」之鐵架擲向己○○，惟未打中，己○○
    亦因所騎之機車撞及停放在旁之機車而棄車逃跑，而正在銀行旁之早餐店洗拖把
    之鄭君威見狀亦持拖把丟擲並上前踢己○○，己○○為脫免逮捕，竟當場萌生
    殺人之概括犯意，朝鄭君威之上半身射擊一槍，惟僅射中鄭君威之左手，致其受
    有左手臂肱骨粉碎性骨折，而未遂。旋該銀行之襄理曹永忠亦隨後追趕己○○，
    於緊追至毗鄰銀行外巷子口處，自後抱住己○○，與之發生扭打糾纏，且呈半蹲
    狀態僵持之姿，而己○○為掙脫曹永忠從後之環抱，復基於前開殺人之概括犯意
    ，竟右手舉槍往後，槍口微仰，對著緊貼在其頭部後方之曹永忠臉部右顴部位射
    擊一槍，致子彈自右顴部入自右至左，自下而上，經臚內出於左頂部，經於同日
    十三時許送至馬偕紀念醫院時已呈死亡（腦死）狀態，而於同年四月二十四日上
    午四時四十五分宣告死亡等情。依刑事訴訟法第五百條規定：「附帶民事訴訟之
    判決應以刑事訴訟判決所認定之事實為據」，自應認原告等所主張之事實為真實
    。
二、按因故意或過失不法侵害他人之權利者，負損害賠償責任；又不法侵害他人致死
    者，被害人之父母、子女及配偶雖非財產上之損害，亦得請求賠償相當之金額，
    民法第一百八十四條第一項前段及第一百九十四條分別定有明文。本件被告不法
    侵害曹永忠致死，而原告丁○○、乙○○為曹永忠之父母，原告丙○○、戊○○
    為曹永忠之子女，原告甲○○為曹永忠之配偶，此有戶籍謄本在卷可稽，則原告
    等依據侵權行為法則請求被告賠償非財產上之損害，自屬有據。經本院斟酌兩造
    身分、經濟能力及社會地位，原告甲○○現有一間房子，並貸款過日，丙○○大
    學畢業目前服役中，戊○○現就讀於大學中，都無資產，丁○○八十多歲，小學
    畢業，乙○○沒有受過教育為童養媳，均無任何資產，而被告國中畢業，經營服
    裝公司，有一部機車、汽車等動產，以及原告等因被害人曹永忠之死亡而喪子、
    喪父、喪夫所致精神痛苦之程度等一切情狀，認以賠償原告甲○○參佰萬元，丁○○、乙○○、丙○○、戊○○各壹佰伍拾萬元為適當，原告等之請求在前揭金
    額範圍內及自起訴狀繕本送達之翌日即九十一年十月十八日起至清償日止按年息
    百分之五計算之遲延利息為有理由，應予准許，逾此部分之請求則非正當，應予
    駁回。
三、本判決原告勝訴部分，原告陳明願供擔保聲請宣告假執行，核無不合，爰各酌定
    相當之擔保金准許之，至敗訴部分假執行之聲請，巳失所附麗，應併予駁回。
四、結論：本件原告之訴為一部有理由，一部無理由，依刑事訴訟法第五百零二條第
    一項、第二項、第四百九十一條第十款、民事訴訟法第三百九十條第二項判決如
    主文。
中      華      民      國    九十一    年      十  月    三十一    日
                              台灣高等法院刑事第二庭
                                  審判長法  官  蔡  長  溪
                                        法  官  楊  貴  志
                                        法  官  林  俊  益
右正本證明與原本無異。
如不服本判決應於收受送達後十日內向本院提出上訴書狀，其未敘述上訴之理由者並
得於提起上訴後十日內向本院補提理由書（均須按他造當事人之人數附繕本）。
                                        書記官  陳  明  琴
中      華      民      國    九十一    年    十一      月     一       日
